臺灣臺中地方法院刑事判決
110年度簡上字第446號
上  訴  人  
即  被  告  楊勝棠



上列上訴人即被告因毒品危害防制條例案件，不服本院簡易庭民
國110年9月14日110年度中簡字第1720號第一審簡易判決（聲請
簡易判決處刑案號：110年度偵字第15642號）提起上訴，本院管
轄之第二審合議庭判決如下：
    主    文
原判決撤銷。
楊勝棠持有第二級毒品，處有期徒刑貳月，如易科罰金，以新臺
幣壹仟元折算壹日。扣案之含第二級毒品甲基安非他命之毒咖啡
包肆包（含包裝袋肆只，檢驗後總淨重柒點陸肆貳公克），均沒
收銷燬。
    犯罪事實
一、楊勝棠明知甲基安非他命屬毒品危害防制條例第2條第2項第
    2 款所管制之第二級毒品，不得非法持有，竟基於持有第二
    級毒品甲基安非他命之犯意，於民國110年4月12日晚上7時4
    8分許，在臺中市○○區○○路0段00巷00弄0號前，向真實姓名
    年籍不詳、微信暱稱「CBD 時代廣場」之人，以新臺幣（下
    同）2,800元購買含第二級毒品甲基安非他命之毒咖啡包4包
    而持有之。嗣楊勝棠於同日晚上8時5分許，在臺中市○○區○○
    街000○00號前，因行跡可疑而為警盤查，並扣得其主動提出
    之上開含第二級毒品甲基安非他命之毒咖啡包4包（檢驗後
    總淨重7.642公克，估算甲基安非他命純度小於1%），而查
    悉上情。
二、案經臺中市政府警察局第五分局報告臺灣臺中地方檢察署檢
    察官偵查後聲請以簡易判決處刑。
    理    由
壹、程序部分：
    本判決以下所援引被告以外之人之供述證據，檢察官、被告
    楊勝棠於本院審理時均不爭執證據能力，復於本院逐項提示
    、調查後，均未於言詞辯論終結前聲明異議（本院卷第31至
    35頁），本院審酌該等供述證據作成時外在情況及條件，核
    無違法取證或其他瑕疵，亦無證據力明顯過低之情形，均有
    證據能力。又本判決以下所援引之非供述證據，均與本案犯
    罪事實具有關聯性，且無證據證明係公務員違背法定程序或
    經偽造、變造而取得，檢察官、被告人復均未爭執其證據能
    力，再經本院於審理期日依法提示調查、辯論，本院審酌各
    該證據取得或作成時之一切情況及條件，並無違法、不當或
    不宜作為證據之情事，是該等非供述證據，依刑事訴訟法第
    158 條之4 規定反面解釋意旨，亦均具有證據能力。
貳、實體部分：
一、認定犯罪事實所憑之證據及理由：
    上揭犯罪事實業據被告楊勝棠於警詢、偵訊及本院審理時均
    坦承不諱，並有員警職務報告、臺中市政府警察局第五分局
    扣押筆錄、扣押物品目錄表各1份、蒐證照片10張在卷可稽
    （偵卷第33、41至45、59至65頁），復有含第二級毒品甲基
    安非他命之毒咖啡包4包扣案可資佐證，而上開毒咖啡包4包
    ，經送鑑定結果，檢出含有第二級毒品甲基安非他命、第三
    級毒品4-甲基甲基卡西酮、硝甲西泮、第四級毒品硝西泮成
    分，有衛生福利部草屯療養院110 年5 月7 日草療鑑字第11
    00400499號、110 年5 月10日草療鑑字第1100400500號鑑驗
    書各1 份存卷可查（核交卷第7至9 頁），足認被告上開任
    意性自白核與事實相符，堪信為真實。是本案事證明確，被
    告犯行洵堪認定，應依法論科。
二、論罪科刑：
　㈠核被告楊勝棠所為，係犯毒品危害防制條例第11條第2 項之
    持有第二級毒品罪。
　㈡被告於違犯本件犯行後，未被有偵查犯罪權限之公務員或機
    關發覺前，即主動交付含第二級毒品甲基安非他命之毒咖啡
    包4包予警扣押，並向警方坦承本次持有第二級毒品甲基安
    非他命犯行，復配合警方蒐證，而自願接受裁判等情，業據
    被告於警詢時供陳明確（見警卷第35至39頁），並有員警職
    務報告附卷可憑（偵卷第33頁），則被告係對未發覺之犯罪
    自首而接受裁判，參以被告自始坦承其持第二級毒品犯行，
    並就犯罪情節供述明確，堪認其確出於悔悟而自首，爰依刑
    法第62條前段之規定減輕其刑。另被告雖於警詢、偵訊時供
    稱：毒品來源係向微信暱稱「CBD 時代廣場」之人所購買等
    語（見偵卷第37、94頁），惟被告既無法提供對方之真實姓
    名年籍資料或其他足以辨別其特徵及聯繫管道等具體資訊，
    供偵查犯罪之檢警機關追查，自難認有供出毒品來源，因而
    查獲其他正犯或共犯之情事，當無從依毒品危害防制條例第
    17條第1 項之規定減輕或免除其刑，附此敘明。
三、撤銷改判之理由：
  ㈠原審認被告所為持有第二級毒品犯行，事證明確，予以論罪
    科刑，固非無見。惟查，本件被告符合自首要件，業如前述
    ，原審判決漏未審酌此情，作為對被告科刑之基礎，容有未
    洽。是本案量刑基礎顯有變動，衡以被告之犯罪情節，認原
    審量處被告有期徒刑4月之刑罰，似嫌過重，難謂允當。被
    告上訴意旨指稱原審量刑過重等語，非無理由，自應由本院
    將原判決予以撤銷改判。　　
　㈡爰以行為人之責任為基礎，審酌被告明知毒品對身心之危害
    ，猶無視國家杜絕毒品犯罪之禁令，非法持有含有第二級毒
    品甲基安非他命成分之毒咖啡包4 包，對社會風氣、治安造
    成潛在危害，所為誠屬不該；惟念犯後坦承犯行，態度尚佳
    ，且無犯罪前科，素行良好，有臺灣高等法院被告前案紀錄
    表在卷可考。復考量上開毒咖啡包4包檢驗後總淨重7.642公
    克，估算甲基安非他命純度小於1%，持有數量不多，有前引
    之衛生福利部草屯療養院鑑驗書2份在卷可證，兼衡被告犯
    罪之動機、情節，自述學歷為國中畢業之智識程度、已婚有
    個2歲小孩、目前只有兼差，經濟狀況勉持，尚有貸款，每
    月須付房租新臺幣1萬9,000元之生活情況（本院卷第34頁）
    等一切情狀，量處如主文所示之刑，並諭知易科罰金之折算
    標準。
　㈢至被告於本院審理時，固表示願意提供義務勞務請求給予緩
    刑之機會等語，惟按緩刑之宣告與否，固屬實體法上賦予法
    院得為自由裁量之事項，惟法院行使此項職權時，除應審查
    被告是否符合緩刑之法定要件外，仍應受比例原則與平等原
    則等一般法律原則之支配，以期達成客觀上之適當性、相當
    性與必要性之價值要求（最高法院95年度台上字第1779號判
    決意旨參照）。經查，持有或施用毒品除危害身心健康外，
    尚對於社會風氣、治安均造成危害，向毒品說不之觀念，已
    透過教育、宣導及各類媒體廣為傳達各界周知多年，被告為
    智識成熟之成年人，對上情應均有認知，惟仍輕率而非法持
    有上開含有第二級毒品甲基安非他命成分之毒咖啡包4 包，
    可見其觀念偏差且心存僥倖，自應使被告確實記取教訓，以
    杜絕錯誤之心態，是本院認不宜為緩刑之宣告，併此敘明。
  ㈣扣案之毒咖啡包4包，經送鑑定結果，檢出含有第二級毒品 
    甲基安非他命、第三級毒品4-甲基甲基卡西酮、硝甲西泮、
    第四級毒品硝西泮成分（檢驗後總淨重7.642公克，估算甲
    基安非他命純度小於1%），業如前述，為查獲之第二級毒品
    ，均應依毒品危害防制條例第18條第1 項前段之規定，宣告
    沒收銷燬，而包裝上開第二級毒品之包裝袋，因與其上所殘
    留之毒品難以析離，且無析離之實益與必要，均應視同毒品
    ，一併依上開規定宣告沒收銷燬。至送驗耗損部分因已滅失
    ，爰不另宣告沒收銷燬。
據上論斷，應依刑事訴訟法第455條之1第1項、第3項、第369條
第1項、第364條、第299條第1項前段，毒品危害防制條例第11條
第2項、第18條第1項前段，刑法第11條、第62條前段、第41條第
1項前段，判決如主文。
本案經檢察官顏偉哲聲請簡易判決處刑，檢察官陳僑舫到庭執行
職務。
中　　華　　民　　國　  110 　　年　  11　　月　  18　日
                  刑事第九庭  審判長法  官  陳培維
                                    法  官  彭國能
                                    法  官  鄭永彬
以上正本證明與原本無異。
不得上訴。
                                    書記官  林奕珍
中　　華　　民　　國　　110 　年　　11　　月　　18　　日
附錄本案論罪科刑法條：
毒品危害防制條例第11條第2項
持有第二級毒品者，處2年以下有期徒刑、拘役或新臺幣20 萬元
以下罰金。